【裁判字號】    97,消債更,939
【裁判日期】    980421
【裁判案由】    更生
【裁判全文】
臺灣桃園地方法院民事裁定           97年度消債更字第939號
聲  請  人
即  債務人  甲○○
上列聲請人因消費者債務清理事件聲請更生及保全處分，本院裁
定如下：
    主  文
債務人甲○○自民國98年4 月22日下午5 時起開始更生程序。
命司法事務官進行本件更生程序。
其餘聲請駁回。
    理  由
一、按法院開始更生程序之裁定，應載明其年、月、日、時，並
    即時發生效力。次按法院裁定開始更生或清算程序後，得命
    司法事務官，進行更生或清算程序，必要時，得選任律師、
    會計師或其他適當之自然人或法人一人為監督人或管理人。
    消費者債務清理條例第45條第1 項、第16條第1 項分別定有
    明文。
二、本件債務人聲請意旨略以：債務人因積欠銀行消費借款債務
    共約新台幣（下同）250 萬元，前於民國95年10月間依照中
    華民國銀行公會會員辦理消費金融案件無擔保債務協商機制
    與新光商業銀行成立協商，協商條件為月付新台幣（下同）
    22,179元，惟當時債務人每月薪資40,000元，扣除履行協商
    條件款項後，所餘已不敷支應債務人及家人每月必要生活費
    用，而事後又因工作收入減少（現每月收入約21,000元）故
    債務人無法繼續履行原協商條件，顯係因非可歸責於己之事
    由致履行有重大困難。而其無擔保或無優先權之債務總額未
    逾1,200 萬元，復未經法院裁定開始清算程序或宣告破產，
    爰請求准予裁定開始更生及保全處分等語。
三、按消費者債務清理條例立法意旨，乃在幫助陷於經濟上困境
    之債務人，得藉由更生或清算程序，走出經濟困境，而可得
    重新面對新的人生，實現憲法所保障之生命權。查：債務人
    所主張上開事實，已據提出財產及收入狀況說明書、債權人
    及債務人清冊、財團法人金融聯合徵信中心當事人個人查詢
    資料回覆書、離婚協議書、消費性個人信用貸款約定書、95
    年消費金融案件無擔保協議書、全國財產稅總歸戶財產清單
    、95年度綜合所得稅各類所得清單、保誠人壽公司報酬明細
    表等為證，核無不實。而債務人於95年10月間依中華民國銀
    行公會會員辦理消費金融案件無擔保債務協商機制與最大債
    權金融機構新光商業銀行成立協商條件為月付22,179元，惟
    依債務人現時每月薪資收入約為21,000元左右等語（見98年
    3 月3 日本院訊問筆錄），並有保誠人壽公司之報酬明細表
    可參，上開收入已不足支付95年協商之還款金額22,179元，
    更何況債務人尚需支付基本生活費用，足見債務協商成立後
    ，已發生變化，致債務人無法履行協商條件，是債務人無法
    續為履行，已符合消費者債務清理例第151 條第5 項「因不
    可歸責於己之事由，致履行顯有重大困難」之規定。復依債
    務人所提出之全國財產稅總歸戶財產查詢清單所載，債務人
    聲請人名下亦別無其他財產可供清償所欠債務。綜上所述，
    堪認本件債務人確有不能清償債務之情事。此外，本件又查
    無債務人有消費者債務清理條例第6 條第3 項、第8 條或第
    46條各款所定駁回更生聲請之事由存在，故債務人聲請更生
    ，應屬有據，並依首揭規定命司法事務官進行本件更生程序
    ，爰裁定如主文。
四、次按法院就更生或清算之聲請為裁定前，得因利害關係人之
    聲請或依職權，以裁定為保全債務人財產、限制債權人對於
    債務人行使債權，及停止對於債務人財產強制執行程序之保
    全處分，消費者債務清理條例第19條第1 項第1 、2 、3 款
    定有明文。另同條例第48條第2 項規定，法院裁定開始更生
    程序後，對於債務人不得開始或繼續訴訟及強制執行程序。
    本件債務人聲請保全處分，惟並未敘明有何客觀上應予保全
    處分之必要性及急迫性；再者，本院准予更生之聲請，揆諸
    前揭條文規定，准予更生裁定後，對於債務人之訴訟及強制
    執行程序即有明文限制，因此顯無保全處分必要，故聲請人
    此部分保全處分之聲請，應予駁回。
中    華    民    國    98    年    4     月    21    日
                  民事第一庭  法  官  潘進柳
上為正本係照原本作成
本件不得抗告
本裁定已於98年4月22日下午5時公告。
中    華    民    國    98    年    4     月    21    日
                              書記官  谷貞豫


司法院資訊處製作；財團法人民間司法改革基金會備份。
